【裁判字號】    91,易,1013
【裁判日期】    920728
【裁判案由】    詐欺
【裁判全文】
臺灣臺北地方法院刑事判決                        九十一年度易字第一○一三號
    公  訴  人  臺灣臺北地方法院檢察署檢察官
    被      告  甲○○  男  三.
右列被告因詐欺案件，經檢察官提起公訴（九十二年度偵緝字第八三七號），暨移送
併案審理（臺灣臺中地方法院檢察署九十二年度偵緝字第六一六號），本院判決如左
：
    主  文
甲○○連續幫助共同洗錢，處有期徒刑伍月，如易科罰金，以參佰元折算壹日；緩刑
肆年。所得財物新台幣玖仟元沒收，如全部或一部不能沒收時，以其財產抵償之。
    事  實
一、甲○○基於幫助洗錢之概括犯意，先於民國八十九年間某日，見自由時報分類廣
    告上刊登有「出租郵局帳戶」之廣告，因缺錢花用，經依廣告上刊登之電話與真
    實姓名年籍資料不詳自稱「阿寶」之成年男子取得聯繫後，得知「阿寶」願以高
    價收購郵局帳戶之存摺及金融卡（含印章），雖預見提供帳戶予他人使用，不無
    因而供他人作為掩飾或隱匿重大犯罪所得財物之用，然因覬覦每本郵局存摺（含
    金融卡、印章）每個月可向「阿寶」取得新台幣（下同）二千元之代價，竟於八
    十九年間某日 (八十九年十一月六日前)，在台中市○○路上某處７－１１便利
    超商，將其在郵政儲金匯業局（下稱郵局）楊梅高榮郵局所開設之帳號000
    000-0號帳戶之金融卡、存摺及印章交予「阿寶」，並取得出借三個月六千
    元之代價，藉此幫助「阿寶」等人所組成之詐欺集團，掩飾及隱匿因常業詐欺所
    得之款項而使偵查機關不易追查。嗣於八十九年十一月六日，乙○○依「阿寶」
    等人在中國時報第四十五版刊登之「成霖創業基金」信用貸款之廣告，依廣告上
    所留之（○二）00000000電話號碼與之聯絡，乙○○表示欲借款一百萬
    元，惟真實姓名年籍資料均不詳自稱「張興國」、「程永和」之男子佯稱須先將
    律師費、公證費及保證金等共七萬三千六百八十元其中之六萬五千五百五十元匯
    入甲○○前揭郵局帳戶內，乙○○不疑有詐，乃陷於錯誤，依指示將款項匯入前
    揭帳戶，詎「阿寶」、「張興國」及「程永和」等人均避不見面，乙○○始知受
    騙。甲○○復承前幫助洗錢之概括犯意，於九十年間某日，在某不詳地點，將其
    在華南商業銀行開設之帳號00000000000號帳戶之金融卡、存摺交予
    李佳琪（另案審理）、「鳳梨」等人所組成之詐欺集團，並取得三千元之代價，
    嗣於九十一年三月十五日，丙○○依李佳琪、「鳳梨」等人在報紙中以廣告傳單
    夾報方式所刊登之「聯邦國際商業銀行低利率、高額度、高保障的貸款專案」之
    廣告，依廣告上之0000000000電話號碼與之聯絡，丙○○表示欲貸款
    ，惟李佳琪、「鳳梨」等人佯稱須先幫理貸款之手續費二萬四千五百元匯入甲○○前揭華南商業銀行00000000000號帳戶內，丙○○不疑有詐，乃陷
    於錯誤，依指示將款項匯入前揭帳戶，詎李佳琪、「鳳梨」等人均避不見面，丙○○始知受騙。
二、案經被害人訴由台北市政府警察局中山分局報請臺灣臺北地方法院檢察署檢察官
    偵查起訴，暨臺灣臺中地方法院檢察署檢察官移送併案審理。
    理  由
一、右揭犯罪事實業據被告甲○○於本院審理中坦承不諱，並經告訴人乙○○、丙○○指訴屬實，復有中國時報第四十五版所刊登之「成霖創業基金」及「聯邦國際
    商業銀行低利率、高額度、高保障的貸款專案」廣告內容各一紙、郵政國內匯款
    執據三紙、郵政儲金業匯局八十九年十二月十四日儲八九五一三七七－○二號函
    、華南商業銀行存款戶約定書、交易明細查詢單及台北國際商業銀行匯款回條聯
    等在卷可稽，復按在金融機構開立帳戶，請領存摺及金融卡使用，係針對個人身
    分之社會信用而予以資金流通，具有強烈之屬人性格，而金融帳戶作為個人理財
    之工具，申請開設並無任何特殊之限制，一般民眾皆得以存入最低開戶金額之方
    式申請取得，且同一人均得在不同之金融機構申請數個存款帳戶使用，乃眾所週
    知之事實。依一般人之社會經驗，若遇陌生人捨以自己名義申請帳戶，反以高價
    向不特定人蒐集他人之金融帳戶使用，乃甚為怪異且不划算之事，衡情提供帳戶
    者對於該等帳戶是否係供合法使用，絕無不起疑心之理。況以今日社會，利用報
    紙廣告、寄送得獎通知等手段詐財之事，迭有所聞，被告對此應無不知之理，其
    對於「阿寶」、「鳳梨」、李佳琪或其他所屬犯罪集團成員，可能利用他人帳戶
    掩飾或隱匿因犯罪所得之財物（即被害人轉帳匯入之款項），使偵查機關不易偵
    查，事前應足以預見，因貪圖出售帳戶之高額不正利益，而將帳戶之存摺、金融
    卡交給該自稱「阿寶」、「鳳梨」、李佳琪使用，顯有容任發生之本意。被告有
    幫助自稱「阿寶」、「鳳梨」、李佳琪或其他所屬犯罪集團成員利用其提供帳戶
    洗錢之不確定故意甚明，本件事證明確，被告犯行洵堪認定。
二、查被告行為後，洗錢防制法修正後，雖經總統於九十二年二月六日以華總一義字
    第○九二○○○一九三○○號令公布，然自公布後六個月始正式施行，本件尚無
    新舊法比較問題，先予敘明。復按共犯之成立，除共同實施犯罪行為者外，其就
    他人之行為負共犯之責者，以有意思聯絡為要件，若事前並未合謀，實施犯罪行
    為之際，又係出於行為者獨立之意思，即不負共犯之責（十九年上字第六九四號
    判例參照）。本件被告將其所有之帳戶交予「阿寶」、「鳳梨」、李佳琪，而由
    不詳犯罪集團使用該帳戶，依被告交付之存摺及金融卡，客觀上僅供作存提款及
    匯款之用。則被告就上開存摺帳戶經犯罪集團用以掩飾、隱匿常業詐欺所得款項
    ，雖不違背本意，但應無法確知該犯罪集團實際犯罪態樣及內容。依卷內事證，
    亦無證據證明被告明知「阿寶」、「鳳梨」、李佳琪所屬之不詳犯罪集團係以在
    報紙上刊登貸款廣告之方式，向乙○○、丙○○等人詐騙款項，被告就正犯所為
    之詐欺犯行應無犯意聯絡，自不能論以詐欺罪之共同正犯。被告基於幫助之不確
    定故意，出售帳戶幫助年籍資料不詳自稱「阿寶」、「鳳梨」及李佳琪等人所屬
    之不詳犯罪集團成員用以掩飾或隱匿因重大犯罪所得財物，核其所為，係犯洗錢
    防制法第九條第一項洗錢罪之幫助犯。公訴人起訴意旨認被告所為，係犯刑法第
    三百三十九條第一項之詐欺取財罪，起訴法條尚有未洽，應予變更。又「阿寶」
    、「張興國」及「程永和等人及「鳳梨」、李佳琪等人犯罪集團之成員間，對於
    利用帳戶掩飾或隱匿因重大犯罪所得財物之洗錢犯行，有犯意聯絡及行為分擔，
    為洗錢罪之共同正犯，對被告自應以幫助共同洗錢罪論處，並依刑法第三十條第
    二項規定減輕其刑。被告先後二次幫助洗錢犯行，時間緊接，罪名與構成要件相
    同，顯係基於概括犯意而為，應依連續犯規定論以一罪，並加重其刑。並依法先
    加後減之。被告於九十年間某日，在某不詳地點，將其在華南商業銀行開設之帳
    號00000000000號帳戶之金融卡、存摺交予李佳琪（另案審理）、「
    鳳梨」等人所組成之詐欺集團，並取得三千元之代價，所犯幫助洗錢之犯行，雖
    未據起訴，惟與公訴人前揭起訴有罪部分有連續犯裁判上一罪關係，並經移送併
    辦，本院自得併為審理，附此敘明。爰審酌被告因貪圖小利而提供帳戶幫助洗錢
    ，既助長他人犯罪，又增加政府查緝困難，危害財產安全、社會穩定，及其犯罪
    之手段、犯罪後態度等一切情狀，量處如主文所示之刑，並諭知易科罰金之折算
    標準。又被告前未曾受有期徒刑以上刑之宣告，有臺灣高等法院被告全國前案紀
    錄表附卷可憑，因經濟狀況窘迫，一時貪念作祟，未加思慮致罹刑章，犯後於本
    院審理中已見悔意，經此訴訟程序，當知所警惕，信無再犯之虞，本院認上開刑
    之宣告，已足策其自新，因認所宣告之刑，以暫不執行為適當，併諭知宣告緩刑
    四年，以啟自新。至被告因犯本件犯行所得九千元，應依洗錢防制法第十二條第
    一項規定沒收之，如全部或一部不能沒收時，以其財產抵償之。
據上論斷，應依刑事訴訟法第二百九十九條第一項前段、第三百條，洗錢防制法第九
條第一項、第十二條第一項，刑法第十一條前段、第二十八條、第五十六條、第三十
條第二項、第四十一條第一項前段、第七十四條第一款，罰金罰鍰提高標準條例第二
條，判決如主文。
本案經檢察官賴淑芬到庭執行職務。
中      華      民      國      九十二      年   七    月    二十八    日
                                    臺灣臺北地方法院刑事第六庭
                                        法    官    吳  孟  良
右正本證明與原本無異。
如不服本判決，應於收受送達後十日內向本院提出上訴書狀。
                                        書 記 官    田  華  仁
中      華      民      國      九十二      年   七    月    三十      日
附錄本案論罪科刑法條全文：
洗錢防制法第九條
洗錢者，處五年以下有期徒刑，得併科新台幣三百萬元以下罰金。
以犯前項之罪為常業者，處一年以上七年以下有期徒刑，併科新台幣一百萬元以上一
千萬元以下罰金。
法人之代表人、法人或自然人之代理人、受雇人或其他從業人員，因執行業務犯前二
項之罪者，除處罰行為人外，對該法人或自然人並科以各該項所定之罰金。但法人之
代表人或自然人對於犯罪之發生，已盡力為防止行為者，不在此限。
犯前三項之罪，於犯罪後六個月內自首者，免除其刑；逾六個月者，減輕或免除其刑
；在偵查或審判中自白者，減輕其刑。


司法院資訊處製作；財團法人民間司法改革基金會備份。
